【裁判字號】    97,訴,701
【裁判日期】    970530
【裁判案由】    遷讓房屋等
【裁判全文】
臺灣臺中地方法院民事判決  97年度訴字第701號
原      告  甲○○
訴訟代理人  林根煌律師
被      告  乙○○
上列當事人間請求遷讓房屋等事件，本院於民國97年1月29日言
詞辯論終結，判決如下：
    主  文
被告應將坐落台中縣神岡鄉○○○段后寮小段593建號（門牌號
碼台中縣神岡鄉○○路50號）鋼筋混凝土造四層樓房遷讓交還原
告。
被告應給付原告新台幣陸萬肆仟元及自民國97年3月7日起，至前
項房屋遷讓交還原告之日止，按月給付原告新台幣壹萬陸仟元之
損害金。
訴訟費用新台幣陸仟參佰玖拾元由被告負擔。
本判決於原告以新台幣壹拾玖萬伍仟元供擔保後得假執行；如被
告以新台幣伍拾捌萬肆仟捌佰元為原告預供擔保，得免為假執行
。
    事實及理由
壹、程序方面：
一、被告經合法通知，未於最後言詞辯論期日到場，核無民事訴
    訟法第386條各款所列情形，爰依原告之聲請，由其一造辯
    論而為判決。
二、按訴狀送達後，原告不得將原訴變更或追加。但擴張或減縮
    應受判決事項之聲明者，不在此限。民事訴訟法第255條第1
    項第3款定有明文。本件原告提起本訴原聲明請求：「1.被
    告應將坐落台中縣神岡鄉○○○段后寮小段593建號（門牌
    號碼台中縣神岡鄉○○路50號）鋼筋混凝土造四層樓房遷讓
    交還原告。2.被告應給付原告39萬2800元及自97年3月7日起
    ，至前項房屋遷讓交還原告之日止，按月給付原告1萬6000
    元之損害金。」，嗣於97年5月15日言詞辯論期日，訴之聲
    明變更為「1.被告應將坐落台中縣神岡鄉○○○段后寮小段
    593建號（門牌號碼台中縣神岡鄉○○路50號）鋼筋混凝土
    造四層樓房遷讓交還原告。2.被告應給付原告6萬4000元及
    自97年3月7日起，至前項房屋遷讓交還原告之日止，按月給
    付原告1萬6000元之損害金。」，核屬訴之聲明減縮，依前
    開說明，應予准許。
貳、實體部分：
一、原告主張：被告於民國（下同）77年2月4日，將坐落台中縣
    神岡鄉○○○段后寮小段262-60地號土地，及其上台中縣神
    岡鄉○○○段后寮小段593建號（門牌號碼台中縣神岡鄉○
    ○路50號）鋼筋混凝土造四層樓房出售予原告，並於77年
    4月16日移轉登記予原告。嗣因被告表示，其有繼續使用房
    屋之必要，原告乃將上開系爭房屋出租被告，並於95年1月
    11日，再訂立房屋租賃契約書，租賃期限自95年1月18日，
    至96年1月17日止，每月租金新台幣（下同）1萬6000元；期
    滿後未再續訂，惟被告仍繼續占有使用，依法視為不定期限
    繼續契約。惟被告於96年9月18日至97年1月20日期間，積欠
    4個月租金6萬4000元，原告乃於97年1月31日以台中法院郵
    局第316存證信函通知被告於文到15日內將積欠之租金繳付
    ，被告仍置之不理；原告始於97年3月5日以台中法院郵局第
    638號存證信函向被告表示終止系爭房屋之租約，被告於97
    年3月6日收受，系爭租賃契約業已終止消滅，被告占用系爭
    房屋已無權源，為無權占有，爰依租賃物返還請求權，訴請
    被告遷讓房屋。並依租約請求被告給付自96年9月18日起至
    97年17日止租金6萬4000元。被告於租賃契約終止後，迄遷
    讓交還房屋前，仍佔用房屋，致原告受有相當於租金之損害
    ，爰依侵權行為之法律關係，訴請被告給付自租約終止翌日
    即97年3月7日起至遷讓交還房屋日止，按每月1萬6000元計
    算之損害金。並聲明：1.被告應將坐落台中縣神岡鄉○○○
    段后寮小段593建號（門牌號碼台中縣神岡鄉○○路50號）
    鋼筋混凝土造四層樓房遷讓交還原告。2.被告應給付原告6
    萬4000元及自97年3月7日起，至前項房屋遷讓交還原告之日
    止，按月給付原告1萬6000元之損害金。
二、被告雖未於最後言詞辯論期日到場，惟曾到庭及具狀陳稱：
    97 年2月19日晚上7時，被告要將積欠原告個月之租金6萬
    4000 元交付予原告，並告知原告被告現在生意變的不好，
    希望不要每月交租金，能夠允許3個月交一次租金，但原告
    不同意，被告乃要求原告將被告修繕房屋之費用一併計算，
    惟原告不同意，被告乃未清償租金，兩造亦未簽契約，如鈞
    院認被告有積欠原告租金，被告抗辯以租賃期間修繕費用抵
    銷等語。並聲明：原告之訴及假執行之聲請均駁回；如受不
    利益之判決，願供擔保請准宣告免為假執行。
三、得心證之理由：
  (一)原告主張之上開事實，業據其提出建物登記謄本、土地登記
    謄本、房屋租賃契約書各1份、存證信函、回執各2份為證。
    被告對於原告主張被告有向原告承租系爭房屋，及未給付96
    年9月18月至97年1月17日4個月租金6萬4000元之事實，固不
    爭執，惟以前詞置辯，經查：被告雖辯稱其承租期間有因原
    告應負責事由而自行為原告修繕房屋對原告應有債權可得抵
    銷租金債務云云，惟被告之辯詞業為原告所否認，且被告就
    其確有為原告修繕系爭房屋而對原告擁有債權之事實，復未
    舉任何證據以資證明，自難遽認被告抗辯之事實為真，是原
    告主張被告有積欠4個租金，經催告遲未給付，原告以存證
    信函向被告表示終止租約之事實，自堪信為真實。
  (二)按承租人租金支付有遲延者，出租人得定相當期限，催告承
    租人支付租金，如承租人於其期限內不為支付，出租人得終
    止契約。租賃物為房屋者，遲付租金之總額，非達2個月之
    租額，不得依前項之規定，終止契約。其租金約定於每期開
    始時支付者，並應於遲延給付逾2個月時，始得終止契約；
    出租人非因左列情形之一，不得收回房屋：三、承租人積欠
    租金額，除以擔保金抵償外，達2個月以上時，民法第440條
    第1、2項及土地法第100條第3款分別定有明文。是以不定期
    之房屋租賃，承租人積欠租金額，除以擔保金抵償外，達2
    個月以上時，經出租人定相當期限催告，承租人仍不為給付
    時，出租人即得終止租約。本件被告積欠租金額，因無擔保
    金抵償，既達2個月以上，且經原告定相當期限催告，被告
    仍不為給付，原告即得終止租約。原告並以存證信函之送達
    為終止系爭租約之意思表示。則系爭房屋租約於被告收受存
    證信函送達生效日即96年3月6日即已終止。原告依民法第
    455條前段租賃物返還請求權，請求被告返還系爭房屋，為
    有理由，應予准許。
  (三)次查兩造既約定仍以前租金為兩造租金之約定，原告依租約
    之法律關係，請求被告給付自96年9月18日起，至97年1 月
    17日止，4個月租金6萬4000元，於法有據。至於被告抗辯抵
    銷一節，並無可採，已如前述，被告拒絕給付租金，為無理
    由。
  (四)再按因故意或過失，不法侵害他人之權利者，負損害賠償責
    任。民法第184條第1項前段定有明文。本件被告明知其自租
    約終止後即無權占用系爭房屋，被告故意不為返還，繼續無
    權占有系爭房屋，而受有利益，並致原告受有損害，參諸被
    告向原告承租系爭房屋之租金為每月1萬6000元等情，原告
    主張被告未返還房屋致原告受有相當於每月租金1萬6000元
    之損害，應屬可採，是原告依侵權行為之法律關係請求被告
    自租約終止翌日即97年3月7日起，至返還前述系爭房屋之日
    止，按月給付原告1萬6000元，亦有理由，應予准許。
  (五)兩造陳明願供擔保，聲請宣告假執行及免為假執行宣告，核
    無不合，爰酌定相當擔保金額，均准許之。
參、訴訟費用負擔及假執行宣告之依據：民事訴訟法第78條、
    第390條第2項、第392條第2項、第3項。
中    華    民    國    97    年    5    月    30    日
                  民事第二庭    法  官  涂秀玲
正本係照原本作成。
如對本判決上訴，須於判決送達後20日內向本院提出上訴狀。
中    華    民    國    97    年    5    月    30    日
                                書記官


司法院資訊處製作；財團法人民間司法改革基金會備份。
